臺灣高雄地方法院民事裁定
110年度消債職聲免字第191號
聲　請　人　林書滄　00000000000000000000000000000000000
00000000000000000000000000000000000000000000000000
　　　　　　　　　　000000000000000000000000
　　　　　　　　　　00000000000000000000000000000000000
相對人即債　中國信託商業銀行股份有限公司
權人　　　　　　　　000000000000000000000000000000000000
0000000000000000000000000000000000000000000000000000000
法定代理人　利明献　00000000
　　　　　　　　　　000000000000000000000000
　　　　　　　　　　00000000000000000000000000000000000
相對人即債　台新國際商業銀行股份有限公司
權人　　　　　　　　00000000000000000000000000000000000
0000000000000000000000000000000000000000000000000000000
法定代理人　尚瑞強　00000000
　　　　　　　　　　000000000000000000000000
　　　　　　　　　　000000000000000000000000000000000000
相對人即債　滙豐（台灣）商業銀行股份有限公司
權人　　　　　　　　00000000000000000000000000000000000
法定代理人　麥康裕　00000000
　　　　　　　　　　000000000000000000000000
　　　　　　　　　　000000000000000000000000000
相對人即債　滙誠第二資產管理股份有限公司
權人　　　　　　　　000000000000000000000000000000000000
法定代理人　莊仲沼　00000000
　　　　　　　　　　000000000000000000000000
　　　　　　　　　　000000000000000000000000000000000000
相對人即債　萬榮行銷股份有限公司
權人　　　　　　　　00000000000000000000000000000000000
法定代理人　呂豫文　00000000
　　　　　　　　　　000000000000000000000000
　　　　　　　　　　00000000
相對人即債　新加坡商艾星國際有限公司台灣分公司
權人　　　　　　　　00000000000000000000000000000000000
法定代理人　曾慧雯　00000000
　　　　　　　　　　000000000000000000000000
　　　　　　　　　　000000000000000000000000000000000000
相對人即債　財團法人汽車交通事故特別補償基金
權人　　　　　　　　000000000000000000000000000000000000
00000000000000000000000000000000000000000000000000000000
法定代理人　許永欽　00000000
　　　　　　　　　　000000000000000000000000
　　　　　　　　　　00000000
上列聲請人即債務人因消費者債務清理事件聲請免責，本院裁定
如下：
    主  文
聲請人即債務人林書滄應予免責。
    理  由
一、本案基礎事實
　　查聲請人於民國109年8月13日聲請清算，經本院以109年度
    消債清字第257號裁定自110年2月8日開始清算程序，嗣因財
    產不敷清償相關債務及費用，本院乃於110年8月20日以110
    年度司執消債清字第31號裁定終結清算程序確定，而普通債
    權人未同意免責。
二、本件經本院裁定終結清算程序確定，依消費者債務清理條例
    第132條、第133條、第134條之規定，本院應就聲請人是否
    應予免責（即無前開條例第133條、第134條規定之要件）進
    行審理，茲說明如下：
　㈠消債條例第133條前段
　1.本院裁定開始清算程序後，聲請人之財產及所得
　　⑴聲請人的財產
　　　查聲請人名下無財產，亦未領取社會補助、津貼等情，有
      稅務電子閘門財產所得調件明細表、低收入戶/中低收入
      戶/中低老年人生活津貼管理/身障者生活補助/單親家庭
      子女生活教育補助表、勞動部勞工保險局函、勞動部勞動
      力發展署高屏澎東分署函、高雄市政府都市發展局函在卷
      可資認定（見院卷第7-10頁、第11-15頁、第26頁、第28
      頁、第34頁）。
　　⑵聲請人之所得
　　　查聲請人自承其以打零工維生，月薪新臺幣（下同）1500
      0元，母親每1-2個月會資助生活費1000元至2000元（換算
      平均每月資助1500元）等情，基此，自110年2月8日開始
      清算程序後，聲請人每月所得為16500元（計算式：15000
      +1500=16500）。
　2.本院裁定開始清算程序後，聲請人之支出
　　⑴依衛福部社會司公告109、110年度高雄市最低生活費為130
      99元、13341元，依消債條例第64條之2第1項、第2項之規
      定，聲請人、受扶養者之最低生活費用應以前開高雄市每
      月最低生活費用金額1.2倍計算即15719元、16009元做為
      計算基準數額。
　　⑵聲請人最低生活費
　　　查聲請人主張：其居住於祖父承租位於高雄市前鎮區建華
      路14巷2號房屋，其仍要分擔房租，無扶養費負擔，每月
      支出15000元等語（見院卷第46-47頁），是以聲請人每月
      支出最低生活費為15000元，該金額顯低於前開之最低生
      活費數額，自可採認。
　3.本院裁定開始清算程序後，聲請人之所得餘額
　　依據上開證據，聲請人前開每月所得扣除個人每月最低生活
    費支出後，尚有餘額1500元。
　㈡消債條例第133條後段
　　聲請人於聲請清算前2年期間，可處分所得總額每月15521元
    ，扣除個人必要生活費15000元後，尚有餘額521元等情，為
    聲請人所不爭執（見院卷第46頁），亦為本院109年度消債
    清字第257號裁定認定在案，則聲請人於聲請清算前2年期間
    所得餘額為12504元（計算式：521×24=12504）；又普通債
    權人於清算程序中受償總額64864元乙節，亦有110年度司執
    消債清字第31號裁定、債權表（更正）、金額分配表、分配
    結果彙總表、債權人受償金額彙總表在卷可參（債權發生原
    因：信用卡債、信用貸款、汽車貸款不足額、電信費、現金
    卡欠款、交通事故損害賠償債務；債權本息合計：6021270
    元（不含劣後債權）；見院卷第2頁、司執消債清字卷第137
    -139頁、第135-136頁）。可認聲請人於本院裁定開始清算
    程序後，其每月所得扣除每月個人最低生活費總額後雖仍有
    餘額，但普通債權人於清算執行程序中受分配總額顯高於聲
    請清算前2年期間之可處分所得餘額，不構成消債條例第133
    條所規定不免責事由。
  ㈢消債條例第134條部分
　　查聲請人無出國紀錄，有入出境查詢表在卷可參（見院卷第
    6頁）；又本院復查無聲請人有消債條例第134條所列其他各
    款應不免責事由，且債權人亦未提出聲請人有何符合消債條
    例第134條各款所規定之事證供本院參酌，故應認聲請人並
    無消債條例第134條所定不免責事由之存在。
　㈣消債條例第138條第2款部分
　1.按債務人因故意或重大過失侵權行為所生損害賠償之債務，
    不受免責裁定之影響；又按特別補償基金於給付補償金額後
    ，得代位行使請求權人對於損害賠償義務人之請求權。但其
    所得請求之數額，以補償金額為限。消債條例第138條第2款
    、強制汽車責任保險法第42條第2項明文定之。
　2.查債權人財團法人汽車交通事故特別補償基金（下稱補償基
    金），其主張之債權額2800000元（執行程序中受償30163元
    ，不足額2769837元），此債權係聲請人前因涉犯過失致死
    案件，經臺灣屏東地方法院以94年度訴字第127號判決有罪
    ，由補償基金給付補償金額2800000元予損害賠償請求權人
    即被害人家屬後，代位取得對於損害賠償義務人即聲請人之
    請求權等情，有前開判決書、債權人補償基金110年5月7日
    函暨本院94年度鳳調字第194號調解筆錄在卷可佐（見司執
    消債清卷第51-52頁、第118-119頁）。參酌前開規定，堪認
    前開債權屬消債條例第138條第2款所定聲請人因重大過失侵
    權行為所生損害賠償之債務，依該條款規定，債權人補償基
    金之債權不受本件免責裁定之影響。
三、債權人所提其他意見，尚不影響判斷結果或其意見未臻明確
    ，爰不逐一論列，併予敘明。
四、據上論結，聲請人既經本院裁定終止清算程序確定，復無消
    債條例第133條、第134條所定應不免責事由存在，揆諸首揭
    說明，自應以裁定免除聲請人之債務，基此，本件聲請人聲
    請免責，自應予准許，爰裁定如主文。　　
中　　華　　民　　國　 111　　年　　1 　　月　　11　　日
              　　民事庭　　法　官　賴寶合
上為正本係照原本作成
如不服本裁定，應於裁定送達後10日內，以書狀向本院提出抗告
，並繳納抗告費新臺幣1千元
中　　華　　民　　國　 111　　年　　1 　　月　　11　　日
  　                        書記官　胡美儀